臺灣高等法院高雄分院刑事判決　　　　　九十二年度上訴字第一三六號
　　上　訴　人　臺灣高雄地方法院檢察署檢察官
　　上　訴　人
　　即　被　告　丙○○
　　選任辯護人　田平安律師
　　被　　　告　丁○○
右上訴人因被告誣告案件，不服臺灣高雄地方法院九十一年度訴字第一四三六號，中
華民國九十一年十一月二十七日第一審判決（起訴案號：臺灣高雄方法院檢察署九十
一年度偵字第二三一號、第三九八二號）提起上訴，本院判決如左：
    主  文
上訴駁回。
    事實及理由
一、本案經本院審理結果，認第一審判決認事用法及量刑均無不當，應予維持，並引
    用第一審判決書記載之事實、證據及理由。
二、檢察官上訴意旨略以被告丙○○於偵審時仍矢口否認犯罪，被告丁○○仍一肩承
    擔所有罪責，可見被告兩人至今尚無悔意，且被告兩人此舉不僅使無辜之乙○○
    官司纏訟，受有刑事處分之危險，更浪費檢院偵審數月之司法資源，實不宜妄縱
    輕判，原審竟認為被告丁○○能即時悔悟與坦承犯行，被告丙○○無犯罪疑慮，
    分別判處被告緩刑與免刑，量刑實屬過輕等語；經查原審已分別詳述宣告緩刑與
    免刑之理由綦詳，核無不當，而宣告緩刑與免刑，法律並未規定以無悔意為消極
    要件，檢察官上訴無理由，應予駁回。
三、被告丙○○上訴意旨，除與原審答辯意旨相同外，另稱告訴乙○○詐欺案之委任
    狀，係會計小姐溫秋娥到地檢署提出戶籍謄本時，法庭報到處人員遞空白委任狀
    由溫秋娥自行填寫，伊不知情等語；經查溫秋娥所代收之丙○○傳票，係檢察官
    要丙○○帶乙○○之戶籍謄本及相關證據到庭之刑事告訴人傳票，此有檢察官九
    十年度他字第二二六三號案卷可稽，而溫女於該偵查案到庭，所提委任狀，亦記
    載案由為詐欺，並稱「此案我清楚」「告乙○○向丙○○借款二百二十萬元未還
    」，故溫女是以詐欺案之告訴代理人前往應訊，此一事實，被告既稱溫女於開庭
    前曾以越洋電話告知，被告自無不知之理，事後辯稱以為是本票裁定之案件云云
    ，實乃卸責之詞，此外丁○○所代撰之詐欺告訴狀，不違丙○○本意，已經原審
    敘述綦詳，被告丙○○仍執陳詞，指摘原判決不當，核無理由，應予駁回。
據上論斷，應依刑事訴訟法第三百六十八條、第三百七十三條，判決如主文。
本案經檢察官鄭文貴到庭執行職務。
中    華    民    國        九十二      年      四      月     十五     日
                              臺灣高等法院高雄分院刑事第八庭
                                  審判長法官  郭雅美
                                        法官  裕斗
                                        法官  江泰章
右甲本證明與原本無異。
如不服本判決應於收受本判決後十日內向本院提出上訴書狀，其未述上訴理由者，
並得於提起上訴後十日內向本院補提理由書狀（均須按他造當事人之人數附繕本)「
切勿逕送上級法院」。
                                      書記官  郭榮芳
中    華    民    國        九十二      年      四      月     十七     日
                                                                      Ｈ
附件
臺灣高雄地方法院刑事判決                        九十一年度訴字第一四三六號
    公  訴  人  臺灣高雄地方法院檢察署檢察官
    被   告  丙○○  男五十六歲( 民國○○○年○月○○日生)
                        住高雄市○○區○○路八號
                        身分證統一編號：Ｐ一四三一八九三號
    選任辯護人  蘇精哲  律師
                鄭銘仁  律師
    被      告  丁○○  男六十四歲( 民國○○○年○月○○日生)
                        住高雄市○鎮區○○街六十八之二號五樓
                        身分證統一編號：Ｅ一0000000號
右列被告等因誣告罪，經檢察官提起公訴 (九十一年度偵字第二三一號、第三九八二
號），本院判決如左：
    主  文
丙○○共同意圖他人受刑事處分，向該管公務員誣告，處有期徒刑陸月，緩刑貳年。
丁○○共同意圖他人受刑事處分，向該管公務員誣告，免刑。
    事  實
一、緣丙○○與案外人乙○○（遭誣告詐欺罪嫌已經檢察官處分不起訴確定）曾於民
    國( 下同 )八十三年間合夥與地主姚蒔菁簽訂房屋合建契約，由姚蒔菁提供所有
    坐落台南市○○路○○街之土地，交由乙○○、丙○○合建房屋銷售。嗣因房地
    產不景氣，丙○○等一方慮及繼續合建恐損失擴大，提議解約，丙○○、乙○○
    乃須共同賠付地主姚蒔菁違約金新台幣（下同）三百萬元。惟因乙○○無力負擔
    應分攤之違約金（即一百五十萬元），乃由丙○○代墊全數賠付地主，乙○○遂
    於八十四年九月十四日簽發如附表所示之本票五紙，連本帶息合計二百二十二萬
    元，交付丙○○作為擔保債權憑證，並約定應於如附表本票所示之各到期日按期
    付款予丙○○兌現。但乙○○無力清償，本票屆期均無法兌付，丙○○屢催無著
    。於九十年七月間，丙○○持各該本票囑請友人丁○○代撰書狀本意欲聲請本票
    裁定強制執行進行追索。但丁○○慫恿不仿提起詐欺告訴，藉刑事程序彈壓逼迫
    乙○○出面解決債務，丙○○首肯乃與丁○○共同基於意圖使乙○○受刑事追訴
    之誣告犯意，由丁○○虛構犯罪事實謊稱：被告張堂杉意圖為自己不法所有，
    謊稱已標得若干土木工程及承包新建大樓工程，造價總計約四、五千萬元之鉅，
    但因急需現款二百二十二萬元週轉，俟領到工程款即可分期償還等云云，並謂：
    乙○○還提出偽造之計算書及工程進度表，使告訴人陷於錯誤交付借款，乙○○
    則簽發發附表所示本票五張以示負責。詎被告乙○○簽發之本票經屆期提示均未
    獲付款，並且避不見面，告訴人始知受騙，因認被告乙○○涉有刑法第三百三十
    九條第一項詐欺罪嫌云云，並打字撰成刑事告訴狀，由丙○○指示其所經營之蜜
    汁果食品有限公司之不知情會計小姐溫秋娥蓋用丙○○之私章，並於九十年七月
    三十日將上開虛構犯罪事實之刑事告訴狀，向臺灣高雄地方法院檢察署遞狀控告
    乙○○，意圖使乙○○受刑事處分，誣告乙○○犯詐欺罪。嗣經承辦檢察官發交
    檢察事務官進行偵查傳喚乙○○訊問，查明事實原委，報請檢察官分別於九十年
    十月九日傳喚丙○○及於九十一年二月七日傳訊丁○○時，丁○○於檢察官偵辦
    該詐欺案件時，自白誣告犯行、丙○○自述詐欺告訴狀與事實不符，而經檢察官
    偵悉上情。
二、案經臺灣高雄地方法院檢察署檢察官自動檢舉偵查起訴。
    理  由
一、右揭事實訊據被告丙○○固坦承有在該九十年七月三十日之詐欺告訴狀上同意蓋
    印送狀，並承認告訴狀載內容與事實不符等情，但仍矢口否認誣告犯行，辯稱：
    伊本意是要委請丁○○撰狀聲請本票裁定強制執行，但不知丁○○是代提詐欺告
    訴。嗣後丁○○在撰狀完畢拿到公司用印時，我不在場，僅只是在經公司會計小
    姐聯絡時，在電話上指示小姐蓋用本人私章，但對訴狀內容一概不悉等云。訊據
    被告丁○○固自白右揭誣告犯行，但仍附和被告丙○○供詞，陳稱：撰狀提訴均
    由我主導，丙○○只是要我代寫民事本票裁定聲請，我自作主張改撰詐欺告訴，
    張先生對訴狀內容均不知底蘊，所有狀載內容均係我自己憑空杜撰而來等語。經
    查：
  (一)右揭被告丙○○前與受誣告之被害人乙○○合夥與地主合建房屋，嗣因故解約，
    須賠付地主三百萬元違約金，但乙○○無力清償，乃由合夥人即被告丙○○代墊
    全數賠付違約金，乙○○乃簽發如附表所示本票五紙，連本帶利應分期攤還二百
    二十二萬元，以上緣由乃被告丙○○持有前述本票五紙之原因關係，此據被告丙○○、證人乙○○供證相符，並有兩造之和解書附偵卷可佐（九十年度偵字第二
    二六三號卷第二十八頁）。實與被告丁○○自承撰狀之本件刑事詐欺告訴狀（即
    控告被告乙○○涉犯詐欺二百二十二萬元之告訴狀，附九十年度發查字第二三八
    五號偵卷第一頁以下）內所載記事實大相逕庭，顯見上揭刑事詐欺告訴狀乃虛構
    不實之犯罪事實，已可肯認，核先明。
  (二)次查，被告丁○○已自白誣告事實，復有刑事告訴狀可佐，被告丁○○有意圖使
    乙○○受刑事處分而向檢察機關誣告之犯行，固可肯認；但該被告一肩承擔罪責
    ，供稱與另被告丙○○均無關云云。惟查，丁○○就丙○○、乙○○間之上揭民
    事糾葛並無任何關聯，僅只代筆撰寫訴狀，衡情理無故違丙○○授權之本旨，自
    行杜撰事實之必要；而被告丙○○亦無全然不悉受託人撰寫之內容與事實相符否
    ，而盲目用印遞狀之理，渠等辯解及附和之詞，顯然與經驗法則相悖，理無足信
    。
  (三)再者，依告訴狀載內容，撰狀之丁○○必對事件底蘊，包括：乙○○具備土木包
    工背景、借款二百二十二萬元之時間、地點及詐欺手法等，均須有梗概了解，當
    無可能是丁○○自己憑空想像杜撰。惟被告丁○○卻一概供稱是「自己亂猜的」
    、「編來的」云云，即連乙○○有標中工程四、五千萬、又持偽造之計算書及工
    程進度表施詐術取信於丙○○等指控，仍是自己瞎猜的云云（以上供詞參九十一
    年度偵字第三九八二號卷第十頁以下），顯然悖情違理。何況被告丙○○於經檢
    察官隔離訊問時，已供稱：「有向丁○○說明我與乙○○合夥蓋房沒蓋成，被罰
    違約金，我幫乙○○代墊的錢，他都不還我，乃要求（丁○○）寫狀紙」等語綦
    詳（同上九十一年度偵字第三九八二號卷第十一頁倒數第五行起），但丁○○仍
    堅稱並不知情渠等二人之債務糾葛，係自己杜撰詐欺訴狀，已與被告丙○○所供
    齟齬悖離。被告丁○○迴護丙○○，一肩承擔誣告罪名，欲蓋彌彰已甚灼然。
  (四)復次，民事聲請本票裁定強制執行事件，與刑事詐欺告訴案件，受理機關有別（
    一在法院民事處，一在檢察署）、程序進行迴異、書狀內容亦不相容，實無混淆
    誤認之虞。準見被告丙○○既同意用印遞狀提訴，渠對狀載內容當無不知情之理
    。何況該詐欺訴案經受理後，檢察官發交檢察事務官調查時，曾於九十年九月二
    十六日票傳告訴人及被告二造到場。被告丙○○雖未親到，但仍出具委託書指定
    代理人溫秋娥到庭陳述控案，該次庭期傳票已明白記載詐欺案由，被傳人是告訴
    人丙○○，而且被告出具之委任狀亦同記載：因詐欺乙案委請代理人出庭之本旨
    ，有委任狀附偵卷足按（九十年度他字第二二六三號卷第十七頁）。苟被告丙○○無知係詐欺訴案，豈有出具委任書委請代理出庭﹖可見被告丙○○否認知悉云
    云，無非卸責避究之詞，容無足採。
  (五)綜上所述，被告丙○○或係受丁○○慫恿，信以藉刑事訴訟程序彈壓、恫嚇對造
    ，較易產生實質效果，乃首肯訴狀虛構不實內文，並用印遞狀，被告二人均有使
    乙○○受刑事處分之意圖之犯意聯絡，洵堪認定。職故，本件事證已臻明確，被
    告二人誣告犯行均堪認定。
二、核被告丙○○、丁○○均係犯刑法第一百六十九條第一項之誣告罪。被告二人就
    本罪有犯意聯絡，行為分擔，俱為共同甲犯。又按犯第一百六十八條至第一百七
    十一條之罪，於所虛偽陳述或所誣告之案件，裁判或懲戒處分確定前自白者，減
    輕或免除其刑，刑法第一百七十二條定有明文。本件被告丁○○於檢察官偵查時
    即自白誣告犯行，自得適用該第一百七十二條之寬典處遇。至於被告丙○○，因
    刑事法所稱之「自白」，須係被告或犯罪嫌疑人，對犯罪事實之全部一部，承認
    自己之刑事責任所為之陳述，始足當之。被告丙○○迄本件辯論終結，仍堅詞否
    認己責，做無罪答辯，縱其前於檢察官偵訊時曾陳述原委真實，指明誣告內容不
    實，但因無承認刑事責任之真摯陳述，自不適自白得減輕或免除其刑之寬典，附
    予明。
三、爰審酌：
  (一)被告丁○○未曾受有期徒刑以上刑之宣告；素行尚稱良好、本件渠係邀功心態而
    觸法，但能及時悔悟，坦承犯行態度良好，公訴人亦認其所受宣告之刑暫無執行
    必要，建請宣告緩刑。本院復斟酌被告乃偶發犯罪，經此偵查、具保及審理程序
    ，當知警惕，信能恪遵法紀，認縱以減輕其刑或宣告緩刑，猶嫌過重，依刑法第
    一百七十二條規定，諭知免刑之判決；以矜憫其知錯改悔態度。
  (二)被告丙○○亦無犯罪紀錄，品行端甲，其係一介殷商，素重商譽，惟其錯解法律
    甲義，短視利用法律程序以行彈壓債務人，行不足取，又或因囿於顏面，不能真
    誠面對自己錯誤，本院猶感有憾。惟念在其因不堪長期遭債務人長期拖欠，乃有
    此不當行為，而其事後已與被害人乙○○妥善和解，息訟止爭等一切情狀，爰量
    處如主文所示之刑，以資薄誡並示慎刑。又該被告無犯罪前科，此有全國刑案資
    料查註紀錄表在卷可按，再依該被告之品行、人格，應無犯罪疑慮；並經此偵查
    、審理及科刑程序，當知法守紀，信無再犯之虞，本院認所宣告之刑以暫不執行
    為適當，併予宣告緩刑貳年以啟自新。
據上論斷，依刑事訴訟法第二百九十九條第一項、刑法第二十八條、第一百六十九條
第一項、第一百七十二條、第七十四條第一款，判決如主文。
本案經檢察官林俊傑到庭執行職務。
中    華    民    國    九十一    年      十一      月      二十七      日
                              臺灣高雄地方法院刑事第五庭
                                  法  官 朱  盈  吉
右甲本證明與原本無異。
如不服本判決，應於判決送達後十日內，向本院提出上訴狀。
                                  書記官  吳  金  霞
中    華    民    國    九十一    年      十二      月        三        日
